臺灣高等法院臺中分院刑事判決　　　 100年度上易字第1113號
上　訴　人
即　被　告　蘇維羚
上列上訴人因妨害名譽案件，不服臺灣臺中地方法院100年度易
字第1312號中華民國100年7月15日第一審判決(起訴案號：臺灣
臺中地方法院檢察署99年度偵字第28044號、100年度偵字第6707
號)，提起上訴，本院判決如下：
    主  文
上訴駁回。
    理  由
一、按依刑事訴訟法第350條、第361條、第362條、第367條規定
    ，不服地方法院之第一審判決而上訴者，須提出上訴書狀，
    並應敘述具體理由，為上訴必備之程式；其所提出之書狀未
    敘述上訴理由，或僅曾以言詞陳述上訴理由者，均應於上訴
    期間屆滿後20日內補提理由書於第一審法院。第一審法院經
    形式審查，認逾期未補提上訴理由者，應定期間先命補正；
    逾期未補正者，為上訴不合法律上之程式，應以裁定駁回。
    倘已提出上訴理由，但所提非屬具體理由者，則由第二審法
    院以上訴不合法律上之程式，判決駁回。而所謂具體理由，
    必係依據卷內既有訴訟資料或提出新事證，指摘或表明第一
    審判決有何採證認事、用法或量刑等足以影響判決本旨之不
    當或違法，而構成應予撤銷之具體事由，始克當之(例如：
    依憑證據法則具體指出所採證據何以不具證據能力，或依憑
    卷證資料，明確指出所為證據證明力之判斷如何違背經驗、
    論理法則)；倘僅泛言原判決認定事實錯誤、違背法令、量
    刑失之過重或輕縱，而未依上揭意旨指出具體事由，或形式
    上雖已指出具體事由，然該事由縱使屬實，亦不足以認為原
    判決有何不當或違法者(例如：對不具有調查必要性之證據
    ，法院未依聲請調查亦未說明理由，或援用證據不當，但除
    去該證據仍應為同一事實之認定)，皆難謂係具體理由，俾
    與第二審上訴制度旨在請求第二審法院撤銷、變更第一審不
    當或違法之判決，以實現個案救濟之立法目的相契合，並節
    制濫行上訴(最高法院97年度臺上字第892號判決意旨可資
    參照)。又理由是否具體，則屬第二審法院審查之範圍，不
    在命補正之列，亦即上訴書狀已記載理由，並有具體之敘述
    時，其上訴既屬合法，第二審法院固應就其理由之是否可取
    ，為實體之審理及判斷；如認其上訴書狀雖記載理由，但並
    未具體敘述時，則無須再命補正，可逕認其上訴不合法，以
    判決駁回之，此有最高法院97年度臺上字第1281號判決意旨
    可參。
二、本案上訴人即被告蘇維羚(下稱被告)不服原審判決提起上訴
    ，其上訴理由狀略謂：被告自其丈夫於民國(下同)96年11月
    11日去世後，獨力撫養子女3名，經濟壓力沉重，幸有政府
    列其為低收入戶勉強度日，然告訴人賴秀梅卻常以被告之處
    境對其長子蘇冠瑋譏諷辱罵。被告乃因受告訴人激怒，雙方
    對罵而口不擇言，告訴人亦有辱罵被告之事實，經檢察官受
    理。被告並無前科，除認錯外，亦努力尋求調解，懇請鈞院
    體念被告尚須扶養幼孤、經濟責任非輕，爰請求給予被告緩
    刑之機會，以啟自新等語。
三、按量刑輕重係屬事實審法院得依職權自由裁量之事項，苟已
    斟酌刑法第57條各款所列情狀而未逾越法定刑度，不得遽指
    為違法。至緩刑之宣告，除應具備同法第74條所定條件外，
    並須有可認為以暫不執行刑罰為適當之情形，始得為之，亦
    屬法院裁判時得依職權自由裁量之事項，當事人不得以原審
    未諭知緩刑指為違背法令(最高法院72年度台上字第6696號
    、75年度台上字第7033號判例要旨參照)；且在同一犯罪事
    實與情節，如別無其他加重或減輕之原因，下級審量定之刑
    ，亦無過重或失輕之不當情形，則上級審法院對下級審法院
    之職權行使，原則上應予尊重(最高法院85年度台上字第24
    46號裁判意旨參照)。
四、經查：本件被告蘇維羚於原審審理中，對檢察官起訴之犯罪
    事實均已認罪(見原審卷第32頁背面、第35頁)，且經證人即
    告訴人賴秀梅於警詢及偵查、證人許文馨、賴正義於警詢中
    分別證述明確，復有原審就錄音光碟所為之勘驗結果在卷可
    稽(見原審卷第29頁背面至32頁)，是本案事證明確，被告上
    開犯行均堪認定。被告上訴意旨稱其係因遭告訴人激怒，一
    時失慮致罹刑章，並無前科，且犯罪後已坦承犯行，所犯情
    節非重，並努力尋求與告訴人調解，原審判決量刑顯然過重
    ，且未予被告緩刑機會，顯與法律規定未合云云。惟原審判
    決理由已詳予載明量刑之依據：「爰審酌被告與告訴人賴秀
    梅本為鄰居關係，理應相互忍讓，共同維護居住安寧，被告
    卻反而高聲辱罵告訴人賴秀梅，未能顧及他人內心難堪與不
    快之感受，且措詞激烈，用語低俗，實非允洽；另參以被告
    犯罪手段、目的、動機、已於本院審理時坦承犯行、惟迄今
    尚未與告訴人賴秀梅就民事賠償事宜達成和解之態度、具有
    高商畢業學歷之智識程度等一切情狀」(見原判決第3頁)，
    足認原審判決已就上訴意旨所述被告犯罪緣由、犯罪後已坦
    承犯行、無前案紀錄、尚未與告訴人達成和解等情予以審酌
    ，並就被告所犯本案之一切情狀，依刑法第309條第1項之公
    然侮辱罪法定刑度內，分別量處拘役30日、30日、30日之刑
    ，定其應執行刑為拘役80日，並諭知易科罰金之折算標準，
    已妥為斟酌，並說明其審酌之根據及理由，尚無違反經驗法
    則、論理法則、比例原則、公平原則，或有何其他違法情事
    。至被告蘇維羚雖無前案紀錄，有臺灣高等法院被告前案紀
    錄表1份在卷可稽，然審酌其本案之犯罪手段激烈，認不宜
    予以緩刑，屬法院裁判時得依職權自由裁量之事項，當事人
    不得以原審未諭知緩刑指為違背法令，附此敘明。另被告之
    長子蘇冠瑋縱常遭告訴人譏諷辱罵，亦與被告是否涉及本件
    犯行無涉。本院從形式上觀察，認原審法院已就刑法第57條
    揭示之各種量刑條件妥為斟酌，符合「罪當其罰」之原則，
    並無濫用量刑權限之違法或失當之處。
五、綜上所述，被告之上訴意旨並未依卷內既有訴訟資料或提出
    新事證，具體指摘原審判決有何採證認事、用法或量刑等足
    以影響判決本旨之不當或違法，而構成應予撤銷之具體事由
    ，揆諸上開最高法院判決意旨及依「程序優先於實體」之刑
    事訴訟法原則，其上訴自屬違背法律上之程式，爰不經言詞
    辯論，駁回其上訴。
據上論斷，應依刑事訴訟法第367條前段、第372條，判決如主文
。
中    華    民    國   100    年    9     月    15    日
            刑事第五庭  審判長法  官  趙  春  碧
                              法  官  卓  進  仕
                              法  官  林  宜  民
以上正本證明與原本無異。
不得上訴。
                              書記官  吳  雅  菁
中    華    民    國   100    年    9     月    15    日